臺灣基隆地方法院基隆簡易庭民事判決
110年度基簡字第54號
原      告  日盛國際商業銀行股份有限公司

法定代理人  黃錦瑭  
訴訟代理人  楊景翔  
            吳柏頤  
被      告  郭順隆  
            楊沁樺  
共      同
訴訟代理人  郭碧蘭  
上列當事人間塗銷所有權移轉登記等事件，本院於民國110年2月
1日言詞辯論終結，判決如下：
    主  文
原告之訴駁回。
訴訟費用由原告負擔。
    事實及理由
壹、程序部分：
    按不變更訴訟標的，而補充或更正事實上或法律上之陳述者
    ，非為訴之變更或追加，民事訴訟第256條定有明文。經查
    ，原告起訴聲明原為：㈠被告郭順隆、楊**間就基隆市○○區○
    ○段000地號（原告漏載權利範圍1/18，下稱系爭土地或系爭
    土地應有部分），於民國109年8月20日以贈與為原因所為所
    有權移轉登記之債權行為及物權行為均應以撤銷。㈡被告楊*
    *應將系爭土地經基隆市地政事務所於109年8月20日以贈與
    為原因所為之所有權移轉登記予以塗銷，並回復登記為被告
    郭順隆所有。㈢訴訟費用由被告連帶負擔。嗣於109年12月21
    日(本院收文時間)以民事陳報狀及於109年1月5日(本院收文
    時間)以民事補正狀及更正後之民事起訴狀補正「楊**」之
    姓名為「楊沁樺」，經核前揭更正內容僅係更正或補充被告
    楊沁樺之姓名，非為訴之變更，揆諸前開規定，並無不合，
    應予准許。
貳、實體部分：
一、原告主張：
　　訴外人簡恆春邀同被告郭順隆為連帶保證人，於93年12月31
    日向原告訂立信用貸款，貸款總額為新臺幣(下同)10萬元，
    約定利息按年利率百分之20計算，詎簡恆春僅繳納至102年9
    月17日止，即未再清償任何款項，現尚有52,473元及利息未
    償還，原告已取得臺灣士林地方法院108年度司執字第20945
    號債權憑證。嗣原告於地政事務所網路系統中查詢，始知悉
    被告郭順隆為免清償之責，竟於109年8月20日將系爭土地以
    贈與為名義過戶予被告楊沁樺，並辦妥所有權移轉登記，致
    原告無法聲請強制執行。查被告郭順隆於102年9月起即未再
    繳納任何金額，明顯已陷入財務困難，卻於109年8月20日無
    償移轉登記系爭土地予被告楊沁樺名下，顯係意圖減損財產
    致陷自身於無資力以詐害原告之債權，已致被告郭順隆之責
    任財產減少，使原告之債權處於不能或難以獲償之狀態，為
    此依民法第244條第1項規定提起本件訴訟，並聲明：㈠被告2
    人間就系爭土地，於109年8月20日以贈與為原因所為所有權
    移轉登記之債權行為及物權行為均應以撤銷。㈡被告楊沁樺
    應將系爭土地經基隆市地政事務所於109年8月20日以贈與為
    原因所為之所有權移轉登記予以塗銷，並回復登記為被告郭
    順隆所有。㈢訴訟費用由被告連帶負擔。
二、被告答辯略以：
    被告郭順隆之債務，都是被告之訴訟代理人郭碧蘭幫忙處理
    ，郭碧蘭幫被告郭順隆還錢，但被告郭順隆無法償還郭碧蘭
    ，所以將系爭土地應有部分移轉予郭碧蘭之女兒即被告楊沁
    樺抵債等語。
三、本院之判斷：　　
　㈠原告主張被告郭順隆對原告負有債務，尚欠原告52,473元及
    自102年9月18日起至清償日止，按年息百分之20計算之利息
    ，暨自102年10月18日起至清償日止，逾期在6個月內者，按
    上開利率百分之10，逾期超過6個月者，按上開利率百分之2
    0計算之違約金，經原告取得臺灣士林地方法院109年6月27
    日士院擎108司執夏字第20945號權憑證，及系爭土地應有部
    分原為被告郭順隆所有，於109年8月20日以贈與為原因辦理
    所有權移轉登記予被告楊沁樺等情，業據提出臺灣士林地方
    法院債權憑證影本、系爭土地之土地登記第一類謄本等件為
    證，且為被告所無爭執，堪信為真。
　㈡按債務人所為之無償行為，有害及債權者，債權人得聲請法
    院撤銷之，民法第244條第1項定有明文。次按債權人依民法
    第244條第1項或第2項規定，提起撤銷債務人詐害行為之訴
    ，必須有保全之必要，始得為之。苟債務人就其無償行為或
    有償行為所處分之財產外，尚有其他財產足以清償其對於債
    權人之債務，自無仍許債權人依上開規定行使撤銷權之餘地
    。最高法院98年度台上字第112號裁判意旨可資參照。是民
    法第244條第1、2項所謂有害及債權或害於債權人之權利，
    係指因債務人之行為，致債權不能獲得滿足。如債務人雖為
    減少財產或增加債務之行為，而其資產、信用及勞務等，尚
    足以清償債務時，對於債權既無妨礙，自不得撤銷之。經查
    ，觀之被告郭順隆之稅務電子閘門財產所得調件明細表，其
    除有薪資所得外，尚有其他財產，而原告並未舉證證明被告
    郭順隆之財產、勞務及信用不足以清償對原告之債務，是以
    ，原告主張被告間就系爭土地應有部分之贈與行為有害及原
    告之債權，即難採認，從而，原告依民法第244條第1項規定
    請求撤銷被告間就系爭土地於109年8月20日以贈與為原因所
    為所有權移轉登記之債權行為及物權行為，及請求被告楊沁
    樺將所有權移轉登記塗銷，均無理由，應予駁回。
四、本件事證已臻明確，兩造其餘主張、陳述及所提之證據，與
    判決結果不生影響，爰不一一論述，附此敘明。
五、本件訴訟費用即第一審裁判費1,000元，由原告負擔。
參、據上論結，本件原告之訴為無理由，依民事訴訟法第436條
    第2項、第87條第1項、第78條，判決如主文。
中　　華　　民　　國　　110 　年　　2 　　月　　26　　日
                  基隆簡易庭  法  官  高偉文
以上正本係照原本作成。
對於本件判決如有不服，應於收受送達後20日內向本院提出上訴
書狀，上訴於本院合議庭，並按他造當事人之人數附具繕本。
當事人之上訴，非以判決違背法令為理由不得為之，上訴狀應記
載上訴理由，表明下列各款事項：
(一)原判決所違背之法令及其具體內容。
(二)依訴訟資料可認為原判決有違背法令之具體事實。
如委任律師提起上訴者，應一併繳納上訴審裁判費。
中　　華　　民　　國　　110 　年　　2 　　月　　26　　日
                              書記官  王人俊